臺灣高等法院刑事判決
110年度上訴字第1684號
上  訴  人  
即  被  告  張語扉 

輔  佐  人  鄭蒲銳  
即被告之夫        
上列上訴人因偽造文書案件，不服臺灣新北地方法院109年度審
訴字第2427號，中華民國110年3月30日第一審判決（起訴案號：
臺灣新北地方檢察署109年度偵字第26273號），提起上訴，本院
判決如下：
    主  文
上訴駁回。
    事  實
一、張玉環(已改名為甲○○)與其夫鄭勇偉(已改名為丁○○)於民國
    106 年10月4 日許，向乙○○承租新北市○○區○○路○○ 號之○○ 
    、○○號房，並由鄭勇偉於同日與乙○○簽立租賃契約，每月租
    金新臺幣（下同）7500元，租賃期限自106 年10月4 日起至
    107 年10月9日止。張玉環明知其任職之力麗科技股份有限
    公司副總經理丙○○(起訴書誤載為劉濬偉)未同意擔任上開契
    約中鄭勇偉之連帶保證人，竟基於行使偽造私文書之犯意，
    冒用丙○○之名義，而於上開租賃契約書上連帶保證人欄位簽
    署「丙○○」，並向乙○○提出，而虛偽表示丙○○同意擔任上開
    契約中鄭勇偉之連帶保證人，足以生損害於丙○○、乙○○。
二、案經乙○○訴由新北市政府警察局海山分局報告臺灣新北地方
    檢察署檢察官偵查起訴。
    理  由
壹、程序部分：
　　本判決以下所引具傳聞性質之各項供述證據，經本院於審理
    期日調查證據時提示並告以要旨後，未據當事人於言詞辯論
    終結前就證據能力部分有所異議，經審酌該言詞陳述或書面
    陳述作成時之情況，該等證據並無違背法定程序取得或顯不
    可信之情形，以之作為證據均屬適當，依據刑事訴訟法第15
    9條之5規定，自應認為均有證據能力。其餘認定事實所引用
    之非供述證據，並無證據證明係公務員違背法定程序所取得
    ，且就本案待證事項復具有相當關連性，亦無刑事訴訟法第
    159條之4顯有不可信之情況與不得作為證據之情形，且經本
    院於審理期日依法進行證據之調查、辯論，依同法第158條
    之4規定之反面解釋，亦均應有證據能力。
貳、實體部分：
一、認定犯罪事實之證據及理由：
　　訊據被告固不否認有與其輔佐人鄭勇偉於上開時地，向乙○○
    承租新北市○○區○○路○○號之○○ 、○○號房，丙○○是其當時任
    職力麗公司的副總經理，偵查及原審審理時也有向檢察官及
    法官坦承有在上開契約上簽丙○○的名字等語(本院卷第69至7
    0頁)，惟矢口否認犯罪，辯稱：丙○○的簽名是誰簽的我不記
    得了。我只記得我給乙○○一張紙條，上面是丙○○的資料；當
    時我不記得了，因為我長期失眠在吃藥，我在原審之所以認
    罪，是因為我被通緝到案，心生恐懼云云。本院經查：　　
　㈠被告與其夫即輔佐人鄭勇偉確有於上開時地，向乙○○承租新
    北市○○區○○路○○ 號之○○ 、○○號房，並由鄭勇偉於同日與乙
    ○○簽立租賃契約，每月租金新臺幣7500元，租賃期限自106 
    年10月4 日起至107 年10月9日止；又被告當時任職力麗科
    技股份有限公司，丙○○為其副總經理。再上開契約書上確有
    丙○○之簽名，此部分事實為被告所不爭執，此外亦有房屋租
    賃契約書在卷可參(偵查卷第33頁)，首堪認定。
　㈡上開房屋租賃契約書上「丙○○」之簽名，並非丙○○本人所親
    簽，丙○○也不認識輔佐人鄭勇偉，只認識被告，因為被告在
    伊公司上過幾天班，業據證人丙○○於警詢及偵查中(偵卷第1
    6、95頁)證述明確。證人乙○○亦於偵查中證稱：當時鄭勇偉
    來看房子，我出租兩間套房給他，我契約書給他，他再補簽
    給我，因為鄭勇偉說要帶回去給被告看，簽約時「丙○○」的
    名字是被告簽的等語(偵查卷第93頁)。又證人即輔佐人鄭勇
    偉亦於偵查中證稱略以：契約書上連帶保證人欄位「丙○○」
    的名字是我太太簽的，當時我太太在丙○○的公司上班，所以
    就簽丙○○的名字(偵卷第97頁)；再被告於偵查中也坦承，契
    約書上連帶保證人欄位「丙○○」的名字是我簽的(偵卷第97
    頁)，而偵查中被告認罪，並非經通緝到案才認罪，而是經
    檢察官傳喚而與其夫鄭勇偉到庭時，在鄭勇偉陪同之下，就
    已經坦承上情。此外，被告在原審審理時也向承審法官坦承
    有在契約書上簽「丙○○」的名字，也承認有檢察官起訴書所
    載之犯罪事實，並認罪(原審卷第114至115、126、133頁)。
    是被告上訴意旨辯稱，在原審認罪是因為被通緝到案，心生
    恐懼云云，顯係卸責之詞。
　㈢依上開證據足見，證人丙○○並未在上開契約書上親自簽名，
    也沒有授權被告以其名義在上開契約書上簽名，而當時被告
    在丙○○的公司上班，知道丙○○的名字及公司名稱，因而未獲
    得丙○○的授權，即擅自冒用丙○○的名義，在上開契約書上連
    帶保證人欄簽署「丙○○」的名字無誤。況且，被告在本院審
    理中也坦承「我只記得我有寫過」等語(本院卷第70頁)，更
    益見本件上開契約書上連帶保證人欄簽署「丙○○」的名字，
    確實是被告在未經徵得丙○○本人的授權之下，擅自冒用所簽
    無訛。
  ㈣綜上證據及理由，本件被告所犯事證明確，堪予認定，被告
    上訴意旨辯稱，我不記得了，因為我長期失眠在吃藥云云，
    顯無理由，自應依法論科。
二、論罪科刑部分：
　　核被告所為，係犯刑法第216 條、210 條之行使偽造私文書
    罪。其偽造「丙○○」署名，係偽造私文書之階段行為，而其
    偽造私文書後復加以行使，偽造私文書之低度行為應為行使
    之高度行為所吸收，均不另論罪。   
三、沒收部分：
    未扣案之本件房屋租賃契約書，雖為被告犯罪所用之物，但
    既已持交告訴人收受，自非屬被告所有，且核非違禁物或須
    義務沒收之物，故不予宣告沒收。惟本件房屋租賃契約書乙
    方連帶保證人欄內偽造之「丙○○」署名1 枚，不問屬於被告
    與否，應依刑法第219 條之規定，諭知沒收。
四、駁回被告上訴之理由：
　㈠被告上訴意旨所據不可採之理由，業據指駁如上。原審判決
    同此認定，以被告所犯事證明確，依法論罪科刑，均無違誤
    。本院審酌原審判決以被告之行為人責任為基礎，審酌被告
    案發之時為順利租得房屋之犯罪動機及目的，不思以正當、
    合法途徑為之，竟未取得被害人丙○○之同意，即擅自在本件
    房屋租賃契約書之連帶保證人欄內，偽簽被害人署名，提出
    予告訴人乙○○之犯罪手段，所為侵害告訴人、被害人之權益
    ，實有不該。又兼衡被告之素行良好，自述教育程度、目前
    有正當工作、為低收入戶，與配偶同住，且需扶養2 名未成
    年子女之家庭經濟與生活狀況，以及犯後在偵查及原審審理
    時終能坦承犯行，態度勉可等一切情狀，量處如原審判決主
    文第1 項所示之刑，並諭知易科罰金之折算標準，量刑亦屬
    妥適。
  ㈡再原審判決在被告認罪之基礎下，審酌被告本件以前並無任
    何故意犯罪而受有期徒刑以上刑之宣告之紀錄，有本院被告
    前案紀錄表在卷可參，足以彰顯其素行良善，所為本件犯行
    固應責難，然衡酌其目前有正當工作，復有前述之家庭經濟
    與生活狀況，如其因前述宣告之罪刑而入監，無從與配偶共
    同扶持並照料幼子，恐令其家庭經濟、生活狀況雪上加霜，
    且其因一時失慮，偶罹刑典，犯後坦承犯行，堪認其知所悔
    悟，諒其經此偵審訴訟程序，應知所警惕，堪信無再犯之虞
    ，而認所宣告之刑以暫不執行為適當，併予宣告緩刑2 年。
    又為建立其正確法治觀念，認除宣告緩刑之外，當為預防再
    犯之必要命令，爰併依刑法第74條第2 項第8 款之規定，命
    被告應接受檢察官指定之4 小時法治教育，並依刑法第93條
    第1 項第2 款規定，諭知於緩刑期間付保護管束，用勵自新
    。嗣被告如有違反上開負擔且情節重大者，檢察官得依刑法
    第75條之1 第1 項第4 款之規定，聲請法院撤銷其緩刑之宣
    告，亦屬妥適。
  ㈢被告上訴意旨仍執前詞否認犯罪，為無理由，自應予以駁回
    。　　　　 
據上論斷，應依刑事訴訟法第368條，判決如主文。
本案經檢察官劉文瀚提起公訴，檢察官洪威華到庭執行職務。
中　　華　　民　　國　　110 　年　　7 　　月　　28　　日
                  刑事第十九庭  審判長法　官  曾淑華
                                      法　官  許文章
                                      法　官  陳文貴
以上正本證明與原本無異。
如不服本判決，應於收受送達後20日內向本院提出上訴書狀，其
未敘述上訴之理由者並得於提起上訴後20日內向本院補提理由書
（均須按他造當事人之人數附繕本）「切勿逕送上級法院」。
                                      書記官  俞妙樺
中　　華　　民　　國　　110 　年　　7 　　月　　28　　日
附錄：本案論罪科刑法條全文
中華民國刑法第216條（行使偽造變造或登載不實之文書罪）
行使第210條至第215條之文書者，依偽造、變造文書或登載不實
事項或使登載不實事項之規定處斷。
中華民國刑法第210條（偽造變造私文書罪）
偽造、變造私文書，足以生損害於公眾或他人者，處5年以下有
期徒刑。